【裁判字號】    91,訴,1306
【裁判日期】    921007
【裁判案由】    違反槍砲彈藥刀械管制條例
【裁判全文】
臺灣臺北地方法院刑事判決                       九十一年度訴字第一三０六號
    公  訴  人 臺灣臺北地方法院檢察署檢察官
    被      告 丙○○
               丁○○
右被告等因違反槍砲彈藥刀械管制條例案件，經檢察官提起公訴（九十年度偵字第一
六二三八號），本院判決如左：
    主  文
丙○○共同未經許可，持有獵槍，處有期徒刑壹年捌月，併科罰金新臺幣拾萬元，罰
金如易服勞役，以佰元折算壹日，緩刑肆年。
丁○○共同未經許可，持有獵槍，處有期徒刑壹年陸月，併科罰金新臺幣拾萬元，罰
金如易服勞役，以佰元折算壹日，緩刑肆年。
    事  實
一、丙○○與丁○○二人均係基隆市體育會射擊委員會（下稱基隆市射擊委員會）之
    會員，均明知依內政部函頒之「槍彈使用許可及管理作業規定」、管理領用規
    定：二、射擊會、(二)槍彈除報由警政署專案核准，得由該會自設合乎標準之槍
    彈庫房集中保管外，餘均一律集中警察機關設庫專人保管。(三)射擊練習領用槍
    彈，應由提領人攜至靶場統一集中分發使用，練習完畢後，當日應即將槍枝及剩
    餘彈藥送回原保管處所或經指定靶場附近代管之警察分駐所庫儲，不得逾時或任
    由會員攜出靶場。詎丙○○於民國九十年七月十五日，在林口公西靶場練習打靶
    完畢後，竟將申請領用具殺傷力之義大利BERETTA廠製682GOLD制式 (OVER
    UNDER) 雙管霰彈飛靶槍（下稱飛靶槍、編號H16317B號，檢察官誤載為H16317B
    、K0000000支）一支、練習後未使用具殺傷力之12ＧＡＵＧＥ制式霰彈三顆，
    違反前開規定攜出靶場，未經許可而持有之；嗣於九十年七月十七日二十時許丙○○邀丁○○指導其射擊技術，二人即基於共同非法持有前開飛靶槍、霰彈之犯
    意聯絡，協議共同至臺北縣石碇鄉山區做歸零練習，由丁○○駕駛其所有車號Ｂ
    Ｚ－一九五一號自用小客車，於同年月十八日四時許，至臺北縣石碇鄉雙溪山上
    ，以前揭飛靶槍、霰彈射擊樹頭，丙○○射擊二發、丁○○射擊一發，將三顆霰
    彈擊發完畢，而共同未經許可持有上開飛靶槍、霰彈。嗣將飛靶槍藏裝於丁○○
    所駕駛之前開自小客車後座靠背下之釣具袋內，於同日四時三十分許，行經臺北
    縣石碇鄉雙溪五十六號前，為實施路檢之臺北市政府警察局中山分局員警當場查
    獲。並當場扣得飛靶槍一支。
二、案經臺北市政府警察局中山分局移送臺灣臺北地方法院檢察署檢察官偵查起訴。
    理  由
一、訊據被告丙○○、丁○○對於持有飛靶槍、射擊霰彈之事實均坦承，惟被告丙○○、丁○○矢口否認有違反槍砲彈藥刀械管制條例犯行，被告丙○○辯稱：槍彈
    是基隆市射擊委員會默許使用云云，被告丁○○辯稱：伊只是陪丙○○還槍而已
    ，沒有犯有非法持有槍枝之犯意云云。經查：
（一）、被告丙○○、丁○○均係基隆市射擊委員會之會員，均明知依內政部函頒之
        「槍彈使用許可及管理作業規定」、管理領用規定：二、射擊會、(二)槍
        彈除報由警政署專案核准，得由該會自設合乎標準之槍彈庫房集中保管外，
        餘均一律集中警察機關設庫專人保管。(三)射擊練習領用槍彈，應由提領人
        攜至靶場統一集中分發使用，練習完畢後，當日應即將槍枝及剩餘彈藥送回
        原保管處所或經指定靶場附近代管之警察分駐所庫儲，不得逾時或任由會員
        攜出靶場之規定，業據被告等自承在卷，並經證人即基隆市射擊委員會總幹
        事戊○○、委員會槍枝管理員己○○於本院調查時結證明確，且有本院卷附
        基隆市射擊委員會九十二年五月八日基體射字第０五０八號函附被告丙○○
        、丁○○之入會申請書二紙、內政部自衛槍枝執照、內政部九十二年三月五
        日內授警字第０九二００七五二五七號函附「槍彈使用許可及管理作業規定
        」可按。
（二）、被告丙○○入會後申請領用之義大利BERETTA廠製682GOLD制式 (OVERUNDER)
        雙管霰彈飛靶槍（編號H16317B號）及供射擊所使用之12ＧＡＵＧＥ制式霰
        彈，機械性能良好，均具有殺傷力，為槍砲彈藥刀械管制條例第四條第一項
        所規定之「獵槍」（八十七年度上訴字第二二五三號判決內附內政部警政署
        八十五年十二月十三日八五警署保字第九一七０一號函可參），而前揭飛靶
        槍為具有殺傷力之槍枝，有卷附內政部警政署刑事警察局九十年七月二十四
        日刑鑑字第一四八二五七號鑑驗通知書一紙可憑。被告等持有之霰彈三顆均
        已經發射，無法取樣鑑定，本院以比對方式，函請基隆市警察局調取該射擊
        委員會射擊使用相同類型之霰彈五顆，送請內政部警政署刑事警察局鑑定，
        結果均為具殺傷力之子彈，有該局九十二年四月二十九日刑鑑字第０九二０
        ０五四八六四號函在卷足稽，參以被告二人至山區射擊後，樹頭確有射傷痕
        跡，有被告丁○○所提之照片二張可考，足徵被告等已經擊發之霰彈三顆亦
        均有殺傷力無疑。
（三）、被告丙○○在林口公西靶場練習打靶完畢後，竟將申請領用之飛靶槍、練習
        後未使用之霰彈三顆，違反前開規定攜出靶場，未經許可而持有之，並於九
        十年七月十七日二十時許邀丁○○指導其射擊技術，協議共同至臺北縣石碇
        鄉山區做歸零練習，由被告丁○○駕駛其所有車號ＢＺ－一九五一號自用小
        客車，於同年月十八日四時許，至臺北縣石碇鄉雙溪山上，以前揭飛靶槍、
        霰彈射擊樹頭，被告丙○○射擊二發，被告丁○○射擊一發，將三顆霰彈擊
        發完畢，而共同未經許可持有上開飛靶槍、霰彈，嗣為警於臺北縣石碇鄉雙
        溪五十六號前查獲等事實，業據被告等自白不諱，並有證人己○○於本院調
        查時證稱：「應該是槍枝不能讓會員帶回家，但實際上有發生過會員將槍枝
        帶回家的事」等語，證人即專責保管基隆市射擊委員會槍彈工作之警員許晉
        國於本院調查時證稱：「（問你任職期間，槍枝有無短少情形？）只有九十
        年七月十五日當天。」、「槍枝號碼一六三一七這一支沒有繳回，我立刻告
        訴己○○要繳回這槍枝」等語可按，復有基隆市警察局第三分局九十二年五
        月三十日基警分三保民字第０九二０００八三六五號函附槍彈提存單、基隆
        市射擊委員會九十二年三月十一日基九二射字第０三一一號函附槍枝領用申
        請表、彈藥管制卡各一紙，臺北市政府警察局中山分局刑事案件移送書、射
        擊後之照片二張、查獲時之現場照片二張、飛靶槍照片一張及扣案之飛靶槍
        一枝足參。
（四）、被告二人參加基隆市射擊委員會多年，對於前揭射擊練習後應即將槍枝、所
        餘彈藥繳回之規定，知之甚詳，故對其於射擊完後，未經許可，私自攜出槍
        彈之行為，係屬非法亦有明確之認知，此有渠等於本院審理時均自承：「（
        問：三顆子彈擊發是否怕被警察查獲？）是的」等語益徵，被告二人前揭辯
        詞，顯無可採。本件事證明確，被告等犯行足堪認定，應依法論科。
二、按義大利BERETTA廠製682GOLD制式 (OVER UNDER)雙管霰彈飛靶槍及供射擊所使
    用之12ＧＡＵＧＥ制式霰彈，均具有殺傷力，為槍砲彈藥刀械管制條例第四條第
    一項所規定之「獵槍」及同條例第十二條第四項之子彈，被告丙○○、丁○○未
    經許可，非法持有，核被告二人所為，均係犯槍砲彈藥刀械管制條例第八條第四
    項未經許可持有獵槍及同條例第十二條第四項未經許可持有子彈罪。公訴人將被
    告二人所涉犯槍砲彈藥刀械管制條例第十一條第四項之持有同條例第四條第一項
    第一款所稱其他可發射金屬或子彈具有殺傷力之各式槍砲罪，容有未當，惟因二
    者基本社會事實相同，本院自應予以審理，爰依刑事訴訟法第三百條之規定變更
    起訴法條。被告丙○○自靶場取出槍彈後，邀請被告丁○○一同至山區試射，二
    人就持有槍彈犯行，有犯意聯絡及行為分擔，均為共同正犯。被告二人以一個持
    有行為同時持有獵槍、霰彈二罪名，為一行為觸犯二罪名，為想像競合犯，應從
    一重之未經許可無故持有獵槍罪論處。爰審酌被告二人係基隆市射擊委員會會員
    ，因圖一時便利，違反規定，私自取出槍彈，至山區練習，所為破壞內政部對射
    擊用槍枝管理，不依規定之射擊亦極易造成人員財物之損害及犯罪之方法、被告
    二人犯罪後態度良好，已有悔改之意等一切情狀，各量處如主文所示之刑，並均
    就罰金部分諭知罰金易服勞役之折算標準。末查被告二人前均未曾受有期徒刑以
    上刑之宣告，有臺灣高等法院被告全國前案記錄表在卷可按，彼二人僅因一時失
    慮，致罹刑章，經此教訓，應已知警惕，信無再犯之虞，本院因認前開宣告之刑
    ，以暫不執行為適當，均併予宣告緩刑四年，以啟自新。按違禁物固不問屬於犯
    人與否，均應沒收，但該物苟係屬於第三人所有，則其是否屬違禁物，即應視該
    第三人有無違禁情形為斷。故犯人雖係違禁持有，而所有之第三人如係經合法允
    許持有者，仍不在應行沒收之列，最高法院七十一年台上字第七五四號著有判例
    可資參照。查扣案之飛靶槍 (獵槍)一支，係基隆市射擊委員會經內政部發照許
    可購入而持有，並委由警察機關保管之槍枝，已如前述，因此該槍枝本身並非違
    禁物，被告在指定之地區持有該槍枝之行為並不違法，本案係被告私自攜槍至指
    定以外之地區而觸法，雖該槍枝為供犯罪所用之物，惟亦非被告所有，故扣案之
    槍枝不另宣告沒收。另未扣案之霰彈三顆，業經被告等射擊完畢，已不存在，有
    前揭被告供詞及照片可按，亦不宣告沒收。
四、公訴意旨另以：被告丙○○自八十九年間起，與乙○○（經檢察官另案偵辦）共
    同基於非法持有槍、彈之概括犯意聯絡，由被告丙○○共繳交新臺幣八十萬元持
    有練習專用槍（編號H16317B、K610416），趁甲○○○○人員未實際檢查槍盒內
    之槍枝疏未注意之機會，於射擊委員會會員欲前往靶場練習，由射擊委員會員工
    己○○專人專車前往領取持有射擊委員會所有槍、彈時，由乙○○令己○○將槍
    交被告丙○○，僅繳回槍盒，讓被告丙○○將槍、彈攜出靶場共三次，因認被告
    丙○○另涉有未經許可無故持有槍、彈犯行云云。按犯罪事實應依證據認定之，
    無證據不得認定犯罪事實，刑事訴訟法第一百五十四條第二項定有明文。又按被
    告雖經自白，仍應調查其他必要之證據，以察其是否與事實相符。立法目的乃欲
    以補強證據擔保自白之真實性；亦即以補強證據之存在，藉之限制自白在證據上
    之價值。而所謂補強證據，則指除該自白本身外，其他足資以證明自白之犯罪事
    實確具有相當程度真實性之證據而言。雖其所補強者，非以事實之全部為必要，
    但亦須因補強證據與自白之相互利用，而足使犯罪事實獲得確信者，始足當之，
    最高法院七十四年台覆字第十號著有判例可資參照。訊據被告丙○○雖於偵查中
    及本院調查中均自承：其入會後一、兩年後，與總幹事較熟習後，才開始將槍枝
    攜回家練習持槍動作，時間約時八十九年底、九十年初約半年一次，前後約有三
    次此種情形云云，經查，證人即基隆市射擊委員會前任總幹事雖於乙○○於本院
    調查時證稱：（問：丙○○所持槍枝有無射擊完沒拿回協會？）有，他有時有拿
    回去，沒有交由協會統一保管，詳細的時間記不得等語，證人乙○○此一證詞，
    無法確定被告此次攜槍之時間是否為前揭事實外之行為，再訊之證人即保管槍彈
    之警員許晉國堅稱：於其任職期間，均會實際清點槍枝，槍枝僅有在九十年七月
    十五日當天練習完後，有一枝槍未繳回之情形，之前被告丙○○均未發生此種情
    形等語，再核本院向基隆市警察局第三分局函調該槍枝（編號：H16317B)歷年提
    領紀錄，該槍枝於八十九年五月二十五日起至九十年一月二十日止並無提領紀錄
    ，且九十年一月至四月間該槍枝之提領紀錄亦無有關未繳還之紀錄，有基隆市警
    察局第三分局九十二年五月三十日基警分三保民字第０九二０００八三六五號函
    附槍彈提存單及提領紀錄表附卷可參，被告丙○○前開自白與本院調查之證據不
    符，是被告丙○○自白既無輔助證據，揆諸前揭法條及判例意旨，尚難認定被告
    丙○○有公訴意旨所指此部分之犯行，不能證明被告丙○○犯罪，原應為無罪判
    決之諭知，惟該犯行如成立，與前開無故持有獵槍罪間有連續犯之裁判上一罪關
    係，爰不另為無罪之諭知。
據上論斷，應依刑事訴訟法第二百九十九條第一項前段、第三百條，槍砲彈藥刀械管
制條例第八條第四項、第十二條第四項，刑法第十一條前段、第二十八條、第四十二
條第二項、第五十五條、第七十四條第一款，罰金罰鍰提高標準條例第二條前段，判
決如主文。
本案經檢察官呂朝章到庭執行職務
中      華      民      國      九十二      年      十      月    七    日
                                      臺灣臺北地方法院刑事第十四庭
                                          審判長法  官  宋  松  璟
                                                法  官  吳  秋  宏
                                                法  官  王  綽  光
右正本證明與原本無異。
如不服本判決，應於判決送達後十日內向本院提出上訴狀（應抄附繕本）。
                                                書記官  潘  惠  梅
中      華      民      國      九十二      年      十      月    九    日
附錄論罪科刑法條：
槍砲彈藥刀械管制條例第八條
未經許可，製造、販賣或運輸鋼筆槍、瓦斯槍、麻醉槍、獵槍或空氣槍者，處五年以
上有期徒刑，併科新台幣一千萬元以下罰金。
未經許可，轉讓、出租或出借前項所列槍枝者，處三年以上十年以下有期徒刑，併科
新台幣七百萬元以下罰金。
意圖供自己或他人犯罪之用，而犯前二項之罪者，處無期徒刑或七年以上有期徒刑，
併科新台幣一千萬元以下罰金。
未經許可，持有、寄藏或意圖販賣而陳列第一項所列槍枝者，處一年以上七年以下有
期徒刑，併科新台幣七百萬元以下罰金。
第一項至第三項之未遂犯罪之。
槍砲彈藥刀械管制條例第十二條
未經許可，製造、販賣或運輸子彈者，處一年以上七年以下有期徒刑，併科新台幣五
百萬元以下罰金。
未經許可，轉讓、出租或出借子彈者，處六月以上五年以下有期徒刑，併科新台幣三
百萬元以下罰金。
意圖供自己或他人犯罪之用，而犯前二項之罪者，處三年以上十年以下有期徒刑，併
科新台幣七百萬元以下罰金。
未經許可，持有、寄藏或意圖販賣而陳列子彈者，處五年以下有期徒刑，併科新台幣
三百萬元以下罰金。
第一項至第三項之未遂犯罰之。


司法院資訊處製作；財團法人民間司法改革基金會備份。
